臺灣橋頭地方法院民事裁定
111年度消債清字第10號
聲　請　人　
即債務人　　蔡博名即蔡文輝
　　　　　　　　　　000000000000000000000000000000000000
00000000000000000000000000000000000000000000000000
代  理  人　陳雅貞  法扶律師
上列當事人因消費者債務清理事件聲請清算，本院裁定如下：
    主  文
聲請人蔡博名即蔡文輝自民國一百一十一年六月二十三日下午四
時起開始清算程序。
命司法事務官進行本件清算程序。
    理  由
一、聲請意旨略以：聲請人即債務人蔡博名即蔡文輝前向金融機
    構辦理房屋貸款保證契約等，致積欠拍賣不足額之無擔保債
    務計新臺幣（下同）24,933,243元，因債權人僅有板信資產
    管理股份有限公司（下稱板信資產公司），其非金融機構債
    權人而毋須進行前置協商程序，復因聲請人有不能清償債務
    或有不能清償之虞，復未經法院裁定開始更生程序或宣告破
    產，爰依法聲請准予裁定清算等語。
二、按「債務人不能清償債務或有不能清償之虞者，得依本條例
    所定更生或清算程序，清理其債務。」消費者債務清理條例
    （下稱消債條例）第3條定有明文。衡以消費者與金融機構
    間債之關係之發生，係依契約自由原則及相互間之信賴為基
    礎，此為社會經濟活動得以維繫及發展之重要支柱，債務人
    經濟窘迫，固不應任其自生自滅，債權人一方之利益，仍不
    能因之摒棄不顧。是債務人於協商程序中，自應本於個人實
    際財產及收支狀況，依最大誠信原則，商討解決方案。如終
    究不能成立協商，於聲請更生或清算時，法院審酌上開條文
    所謂「不能清償或有不能清償之虞」，自宜綜衡債務人全部
    收支、信用及財產狀況，評估是否因負擔債務，而不能維持
    最基本之生活條件；所陳報之各項花費，是否確屬必要性之
    支出；如曾有協商方案，其條件是否已無法兼顧個人生活之
    基本需求等情，為其判斷之準據。
三、經查：
  ㈠聲請人前向金融機構辦理房屋貸款保證契約等，致積欠拍賣
    不足額之無擔保債務至少24,933,043元，因債權人僅有板信
    資產公司，其非金融機構債權人而毋須進行前置協商程序等
    情，有111年1月25日清算聲請狀所附債權人清冊、財團法人
    金融聯合徵信中心前置協商專用債權人清冊、信用報告、11
    1年3月22日板信資產公司陳報狀等件在卷可稽，堪信為真實
    。
  ㈡聲請人現任職於嘉樂企業行擔任清潔人員，依109年11月至11
    0年1月、110年3月、110年5月至10月薪資袋所示，此期間薪
    資總額為250,500元，另依111年1月至2月薪資轉帳存摺內頁
    所示，此期間薪資總額為49,280元，核每月平均薪資約24,9
    82元，而其名下無財產，108、109年度皆未有申報所得，現
    勞工保險投保於職業工會等情，有財產及收入狀況說明書、
    勞工保險被保險人投保資料表、綜合所得稅各類所得資料清
    單暨國稅局財產歸屬資料清單、薪資袋、111年3月2日陳報
    狀所附薪資轉帳存摺內頁附卷可稽。則查無聲請人有其他收
    入來源，佐以聲請人提出薪資袋、薪資轉帳存摺內頁為證，
    則以聲請人主張之收入來源，應全非虛罔，是以薪資袋、薪
    資轉帳存摺內頁所示每月平均薪資24,982元作為核算其現在
    償債能力之基礎，應能反映真實收入狀況。
  ㈢至支出部分，聲請人主張需扶養母親，每月支出扶養費5,000
    元。按直系血親相互間，互負扶養之義務，民法第1114條第
    1款定有明文。查聲請人母親蔡○○，其108、109年度未有申
    報所得，名下無財產，惟每月領有敬老補助3,772元等情，
    有戶籍謄本、綜合所得稅各類所得資料清單暨國稅局財產歸
    屬資料清單、領取補助之存摺內頁等附卷可證。扶養費用部
    分，依消債條例第64條之2第1、2項，並參照民法第1118、1
    119條規定，其負扶養義務之程度，亦應考量其目前身負債
    務之窘境，所負擔之扶養義務能力，自非比一般，在無其他
    更為詳實之資料可供佐證之情形下，故本院認定以111年度
    高雄市最低生活費標準之1.2倍17,303元為標準，則扣除敬
    老補助與4名手足分擔母親扶養費後，聲請人每月應支出母
    親扶養費應以2,706元為度【計算式：（17,303－3,772）÷5＝
    2,706元】，聲請人就此主張支出5,000元，尚屬過高。至聲
    請人個人日常生活必要費用部分，審酌聲請人負債之現況，
    基於社會經濟活動之互賴及誠信，該日常生活所需費用，自
    應節制開支，不得有超越一般人最低生活標準之享受，否則
    反失衡平，本院依消債條例第64條之2第1項，參酌衛福部社
    會司所公告歷年最低生活費標準，111年度高雄市最低生活
    費標準14,419元之1.2倍為17,303元，則聲請人每月最低生
    活費除有特殊情形並有證據證明者外，自宜以此為度，始得
    認係必要支出。然聲請人主張每月個人必要生活費為18,245
    元，已高於上開標準17,303元，未釋明有較高支出之必要性
    ，故本院認應以上開標準17,303元列計為聲請人全部必要生
    活費，較為可採。
  ㈣綜上所述，以聲請人現每月之收入24,982元為其償債能力基
    準，扣除其每月個人必要生活費17,303元、扶養費2,706元
    後僅餘4,973元，而聲請人目前負債總額為24,933,043元，
    以上開餘額按月攤還結果，約百年餘期間始能清償完畢，堪
    認聲請人確有不能清償債務或有不能清償之虞之情事。從而
    ，聲請人主張已不能清償債務，聲請本院准予清算，依所舉
    事證及本院調查結果，即無不合。
四、末按「法院開始清算程序之裁定，應載明其年、月、日、時
    ，並即時發生效力。」、「法院裁定開始更生或清算程序後
    ，得命司法事務官進行更生或清算程序，必要時得選任律師
    、會計師或其他適當之自然人或法人一人為監督人或管理人
    。」消費者債務清理條例第83條第1項、第16條第1項分別定
    有明文。本件聲請人其目前收入及財產狀況，不能履行債務
    ，未償之債務亦屬不能清償，有如上述。從而，聲請人聲請
    清算，洵屬有據，應予准許，爰命司法事務官進行本件清算
    程序。
五、依消費者債務清理條例第11條第1項、第83條第1項、第16條
    第1項，裁定如主文。
中　　華　　民　　國　　111 　年　　6 　　月　　23　　日
              　　             民事庭　法　官　薛博仁
以上正本係照原本作成。
本裁定已於111年6月23日下午4時公告。
本裁定不得抗告。
中　　華　　民　　國　　111 　年　　6 　　月　　23　　日
  　                                   書記官　郭南宏